【裁判字號】    97,交聲,759
【裁判日期】    971014
【裁判案由】    違反道路交通管理處罰條例聲明異議
【裁判全文】
臺灣士林地方法院交通事件裁定         97年度交聲字第759號
原處分機關  臺北市交通事件裁決所
異  議  人
即受處分人  乙○○
上列異議人即受處分人因違反道路交通管理處罰條例案件，對於
臺北市交通事件裁決所民國97年6 月26日所為之處分（原處分案
號：北市裁二字第裁22-A1A226689號），聲明異議，本院裁定如
下：
    主  文
異議駁回。
    理  由
一、按汽車行駛至交岔路口，其行進、轉彎，轉彎車應讓直行車
    先行，道路交通安全規則第102 條第1 項第7 款定有明文。
    又按汽車駕駛人轉彎時，轉彎車不讓直行車先行者，處600
    元以上1800元以下罰鍰；又汽車駕駛人，駕駛汽車違反道路
    交通安全規則，因而肇事致人受傷者，記違規點數3 點，且
    違反同條例第48條各款情形之一者，各記違規點數1 點，道
    路交通管理處罰條例第48條第1 項第6 款、第61條第3 項及
    第63條第1 項分別定有明文。
二、原處分意旨略以：本件異議人即受處分人乙○○（原名鄭傳
    芳）於97年2 月5 日上午7 時50分許，駕駛車牌號碼5A-628
    9 號自用小客車行經臺北市○○○路○ 段西往北左轉行駛至
    肇事處時，其右前側車身與沿忠孝東路5 段第2 車道東往西
    直行之車牌號碼CRT-087 號重型機車於前車頭發生碰撞而肇
    事，為警製單舉發「轉彎車不讓直行車先行」及「違反道路
    交通安全規則肇事致人受傷」之違規，爰依道路交通管理處
    罰條例第48條第1 項第6 款及第61條第3 項規定，並經原處
    分機關即臺北市交通事件裁決所依上開規定及違反道路交通
    管理事件統一裁罰標準及處理細則等規定，於97年6 月26日
    裁處受處分人罰鍰新臺幣（下同）1,200 元，並依第63條記
    違規點數1 點；又依同條例第61條第3 項記違規點數3 點；
    共記違規點數4 點等語。
三、異議意旨略以：（一）異議人於左轉前確有先停車等待直行
    車先行後再轉彎，於轉彎前亦有先查看，當時騎乘CRT-087
    號重型機車之駕駛人尚在200 公尺外，故異議人於等待對向
    直行車暫停讓異議人先行的情況下，才以時速20公里之緩速
    左轉，況該名機車駕駛人自陳有時速70至80公里之超速行為
    ，依據現場圖記在異議人緩速左轉時，該機車變換車道，意
    圖超越異議人車前頭，且當場地面並無煞車痕跡，該車有應
    注意未注意之錯誤。（二）異議人當時左轉需穿越4 個車道
    ，且車上尚有乘坐孕婦，異議人不會為搶快而違規，承辦交
    警卻完全忽略本案主因應為對方機車於交岔路口超速、不禮
    讓之危險駕駛行為。異議人向原處分機關表示不服舉發，經
    原處分機關裁決維持舉發結果後，異議人於法定期限內向本
    院交通法庭聲明異議云云。
四、經查：
 （一）異議人於97年2 月5 日上午7 時50分許，駕駛車牌號碼
       5A-6289 號自用小客車，於上揭地點與甲○○所騎乘車
       牌號碼CRT-087 號重型機車發生碰撞，甲○○受有頭部
       擦傷、手部挫傷、肩膀擦傷、右膝蓋瘀青疼痛等傷害之
       事實，為異議人所不否認，且有道路交通事故現場圖、
       道路交通事故補充資料表、談話紀錄表、交通事故照片
       及臺北市立聯合醫院急診病歷影本在卷可稽。
 （二）證人甲○○到庭結證稱：「（問：車禍是怎麼發生的？
       ）我當時騎乘車CRT-087 號機車，我是直行車，鄭某是
       轉彎車，我當時時速約60、70公里，我在很遠的地方就
       看到鄭某了，快接近紅綠燈之後，他那時要過來，他車
       頭已停在路口，我人已經要到機車停車格。他車子插進
       來本來有停，我以為他會停下來，我才加速騎過去，沒
       想到他又啟動開過來。」及「（問：當時你什麼地方受
       傷？）膝蓋撞到機車鑰匙孔的地方和油箱，肩膀撞到鄭
       某車子側門的車窗，頭是整個撞近他的車窗。車禍當天
       我有去臺北市立聯合醫院忠孝院區看病，但我沒有開驗
       傷單。我右膝蓋是瘀青、腫大，肩膀擦傷、腫大，頭部
       扭到，並沒有動手術縫合。」（參見本院97年8 月20日
       訊問筆錄）。
 （三）雖異議人於談話紀錄表中稱：當時係行駛於忠孝東路第
       1 車道上，正要左轉（西向北），車流正常，要進入永
       吉路120 巷時，異議人車輛右側遭行駛於第3 車道之重
       機前車頭碰撞，被撞上才知道等語（見本院卷第19頁）
       ，又辯稱：當時於左轉時有先暫停並有注意對向來車，
       騎乘CRT-087 號重型機車之駕駛人尚在200 公尺外，故
       於等待對向直行車暫停讓異議人先行的情況下，才以時
       速20公里之緩速左轉，且對向直行車尚有先暫停讓異議
       人先行左轉的情況，未料甲○○所騎乘車牌號碼CRT-08
       7 號重型機車超速行駛，意圖超越異議人車前頭，因而
       衝撞異議人所駕駛車輛之右前側。經查，忠孝東路5 段
       既為筆直道路，果異議人於左轉前確有先停車等待直行
       車先行後再轉彎，絕無可能未發現甲○○所騎乘之機車
       已行駛在忠孝東路5 段與永吉路120 巷口，異議人卻辯
       稱甲○○所騎乘之機車尚在200 公尺外，顯見異議人於
       左轉前，並未查看並暫停禮讓直行車先行。再者，縱如
       異議人所述，確有對向直行車有先暫停讓其先行左轉，
       此並不代表其他車道上之直行車亦欲讓其先行左轉，亦
       無法據此免除異議人左轉前查看有無其餘來車及讓直行
       車先行之義務，異議人自難以此為辯。本件異議人經本
       院合法傳喚未到庭，就其所辯，未能舉證以實其說，自
       難遽信，異議人確有「轉彎車不讓直行車先行」部分之
       違規事實。又按汽車駕駛人違反道路交通安全規則，因
       而肇事致人受傷者，記違規點數3 點，道路交通管理處
       罰條例第61 條 第3 項定有明文。本件異議人先有轉彎
       車不讓直行車先行之車輛違規之行為，並因而肇事致人
       受傷，自與上揭條例第61條第3 項之構成要件相符。至
       於本件證人甲○○是否超速行駛，僅係甲○○亦是否涉
       有違規，亦無礙異議人違規行為之成立，附此敘明。
四、綜上所述，異議人確有於行經前揭時、地有「轉彎車不讓直
    行車先行」及「違反道路交通安全規則肇事致人受傷」之違
    規行為，從而原處分機關援引上開道路交通管理處罰條例及
    違反道路交通管理事件統一裁罰基準表之規定，為首揭裁罰
    ，核無違誤。本件異議人之異議為無理由，應予駁回。
五、據上論斷，依道路交通案件處理辦法第19條，裁定如主文。
中    華    民    國    97    年    10    月    14    日
                  交通法庭  法  官   賴邦元
以上正本證明與原本無異。
如不服本裁定，應於送達後5日內，向本院提出抗告狀。
                                      書記官  游育慈
中    華    民    國    97    年    10    月    14    日


司法院資訊處製作；財團法人民間司法改革基金會備份。
